臺灣高等法院臺中分院刑事裁定
111年度毒抗字第81號
抗  告  人  
即  被  告  李永隆




上列抗告人因違反毒品危害防制條例案件，經檢察官聲請強制戒
治，不服臺灣臺中地方法院111年度毒聲字第2號中華民國111年1
月3日裁定（聲請案號：臺灣臺中地方檢察署110年度聲戒字第17
7號，偵查案號：110年度毒偵字第2230號），提起抗告，本院裁
定如下：
    主  文
抗告駁回。
    理  由
一、抗告意旨略以：抗告人即被告甲○○（下稱抗告人）固有施用
    毒品前科，惟經本次觀察、勒戒後，已徹底戒除毒癮，且其
    抗告人於觀察、勒戒前，已因另案入監執行1年11月，何以
    認定仍有繼續施用毒品傾向？本件戒治所函附之有無繼續施
    用毒品傾向證明書及評估標準紀錄表認抗告人有繼續施用毒
    品傾向之憑據為何？有詳予查明之必要，倘一律僅依戒治所
    陳報內容作為依據，豈非淪為橡皮圖章，亦有違人權保障，
    爰請求撤銷原裁定，發回原審重新評估等語。
二、按觀察、勒戒後，檢察官或少年法院（地方法院少年法庭）
    依據勒戒處所之陳報，認受觀察、勒戒人有繼續施用毒品傾
    向者，檢察官應聲請法院裁定或由少年法院（地方法院少年
    法庭）裁定令入戒治處所強制戒治，其期間為6個月以上，
    至無繼續強制戒治之必要為止，但最長不得逾1年，毒品危
    害防制條例（下稱毒品條例）第20條第2項定有明文。復按
    勒戒處所應注意觀察受觀察、勒戒人在所情形，經醫師研判
    其有或無繼續施用毒品傾向後，至遲應於觀察、勒戒期滿15
    日前，陳報該管檢察官或少年法院（庭），觀察勒戒處分執
    行條例第8條第1項亦定有明文。是依前揭法條規定，研判受
    觀察、勒戒者有無繼續施用毒品傾向者，為勒戒處所內之專
    業醫師。再按有無繼續施用毒品傾向之評估標準，並非完全
    以受觀察、勒戒人勒戒後之結果為準，勒戒前之各種情況，
    仍應作為評估之依據，依勒戒處所評分說明手冊規定，係以
    前科紀錄與行為表現、臨床評估、社會穩定度三項合併計算
    分數，每一大項皆有靜態因子與動態因子。而關於有無繼續
    施用毒品傾向之評估標準，法務部業於110年3月26日以法矯
    字第11006001760號函修正頒布「有無繼續施用毒品傾向評
    估標準紀錄表」、「有無繼續施用毒品傾向評估標準評分說
    明手冊」，上開評分說明手冊載明判定之原則：「受觀察勒
    戒人入所後，經過2週時間的觀察、勒戒，由處所及醫療人
    員依據其各項紀錄、資料及觀察勒戒期間之行為表現，加以
    評分。在勒戒人入所4至6週後，可再做一次評估以做必要之
    評分修正。每一大項皆有靜態因子與動態因子。先以靜態因
    子分數評分，靜態因子分數總分在60分（含）以上為『有繼
    續施用毒品傾向』；60分以下，與動態因子分數相加，如果
    總分在60分（含）以上，為『有繼續施用毒品傾向』」，又評
    估標準紀錄表及說明手冊中「前科紀錄與行為表現」之第1
    題及第3題之計分方式修正如下(餘無修正)：㈠第1項「毒品
    犯罪相關司法紀錄」：計分方式修正為每筆(次)5分，總分
    上限為10分；㈡第3項「其他犯罪相關紀錄」：計分方式修正
    為每筆(次)2分，總分上限為10分。故有無「繼續施用毒品
    傾向」，係依具體個案之臨床實務及相關事證等情綜合判定
    ，有其相當之專業依據及標準，且涉及專門醫學，又衡酌強
    制戒治之目的，係為協助施用毒品者戒斷毒品之心癮及身癮
    所為之一種保安處分類型，而該評估標準係將與判斷有無繼
    續施用傾向之相關因素加以列舉及量化，適用於每一位受觀
    察、勒戒處分之人，具一致性、普遍性、客觀性，以利執法
    者判定受勒戒人有無繼續施用毒品傾向，倘其評估由形式上
    觀察，無擅斷或濫權等明顯不當情事，法院應予尊重。
三、經查：
　㈠抗告人於執行觀察、勒戒期間，前經法務部○○○○○○○○附設勒
    戒處所（下稱臺中戒治所）據前開修正後之評估標準，就抗
    告人之前科紀錄與行為表現、臨床評估、社會穩定度等3大
    項因素（每大項均有靜態因子與動態因子）進行評估，其中
    ：⑴前科紀錄與行為表現部分合計為37分（有8筆毒品犯罪相
    關司法紀錄以上限10分計算、首次毒品犯罪年齡為「20歲以
    下」計10分、有8筆其他犯罪相關紀錄以上限10分計算、入
    所時尿液毒品檢驗為「一種毒品反應」計5分，上開4項靜態
    因子合計為35分；所內行為表現之動態因子持續於所內抽菸
    計2分）。⑵臨床評估部分合計為26分（有多重毒品濫用計10
    分、有合法物質濫用菸品計2分、無注射使用計0分、使用年
    數超過1年計10分，上開靜態因子合計為22分；無精神疾病
    計0分，臨床綜合評估（含病識感、動機、態度、就醫意願
    ）為「中度」計4分，上開動態因子合計為4 分）。⑶社會穩
    定度部分合計為5分（有全職工作浪板計0 分，家人無濫用
    藥物計0分，上開靜態因子合計0分；入所後無家人訪視計5
    分、出所後與家人同住計0分，上開動態因子以上限5分計算
    ）。以上前科紀錄與行為表現、臨床評估、社會穩定度等總
    分合計為68分（靜態因子共計57分，動態因子共計11分），
    綜合判斷後認有繼續施用毒品傾向，有該所110年12月22日
    中戒所衛字第11010008400號函附有無繼續施用毒品傾向證
    明書、有無繼續施用毒品傾向評估標準紀錄表在卷可稽（毒
    偵2230卷第93-97頁）。而前述綜合判斷之結果，係由該所
    具相關專業知識經驗之醫師，依其本職學識，於抗告人觀察
    、勒戒期間，就其過往前科紀錄與行為表現、臨床評估及社
    會穩定度等因素所為之綜合判斷，具有科學驗證所得之結論
    ，且由形式上觀察，並無擅斷或濫權等明顯不當之情事，自
    得資為判斷抗告人有無繼續施用毒品傾向之證明。
　㈡抗告意旨雖以前詞置辯。惟臺中戒治所人員係依據前開修正
    後之評估標準予以評分，而有無繼續施用毒品傾向之評估標
    準，並非僅以受觀察、勒戒人勒戒後之結果為準，勒戒前之
    各種情況，仍應作為評估之依據，上開評估表既已詳載計算
    評估之標準（依前科紀錄與行為表現、臨床評估、社會穩定
    度三項合併計算分數），並非空洞無據；其中就「毒品犯罪
    相關司法紀錄」及「其他犯罪相關紀錄」等項，更係考量此
    等紀錄可反應施用毒品歷史紀錄、是否能遵守法律規範的性
    格，據以評估脫離國家公權力拘束後遠離毒品之可能性，將
    該等項目列入有無繼續施用毒品傾向之評估，具有合理性。
    是依前揭評估表之評估結果，抗告人總分合計為68分，自應
    認有繼續施用毒品傾向，抗告意旨以觀察勒戒後已戒除毒癮
    、入監服刑已1年11月為由，稱無繼續施用毒品傾向云云，
    自非可採。又毒品條例第20條第2項為強制規定，只要觀察
    、勒戒後，經評定有繼續施用毒品傾向者，檢察官即應聲請
    法院裁定受觀察、勒戒者令入戒治處所強制戒治，抗告人於
    執行觀察、勒戒期間，既經專業評估有繼續施用毒品傾向，
    已如前述，即有依法施以強制戒治之必要。從而，原審依檢
    察官之聲請，適用該條例第20條第2項後段之規定，裁定抗
    告人令入戒治處所施以強制戒治，其期間為6個月以上，至
    無繼續強制戒治之必要為止，但最長不得逾1年，即無不合
    。抗告意旨執上開情詞提起抗告，為無理由，應予駁回。
據上論斷，應依刑事訴訟法第412條，裁定如主文。
中　　華　　民　　國　　111 　年　　1 　　月　　24　　日
            刑事第十庭     審判長法　官   陳  宏  卿
                                 法　官   簡  芳  潔
                                 法　官   林  美  玲
以上正本證明與原本無異。
不得再抗告。
                                 書記官   趙  郁  涵
　　　　　　　　　　　　　　　　 
中　　華　　民　　國　　111 　年　　1 　　月　　24　　日